【裁判字號】    99,易,1423
【裁判日期】    990623
【裁判案由】    毒品危害防制條例
【裁判全文】
臺灣臺北地方法院刑事判決              99年度易字第1423號
公  訴  人  臺灣臺北地方法院檢察署檢察官
被      告  甲○○
上列被告因違反毒品危害防制條例案件，經檢察官提起公訴（99
年度毒偵字第580號），被告於準備程序中就被訴事實為有罪之
陳述，經本院裁定改行簡式審判程序審理，判決如下：
    主    文
甲○○施用第二級毒品，累犯，處有期徒刑拾月。扣案之如附表
所示之物沒收銷燬之。
    事    實
一、甲○○前於(1)民國87年間，因施用毒品，經本院以87年度毒
    聲字第1088號裁定送觀察勒戒後，認其有繼續施用毒品傾向
    ，裁定送強制戒治，嗣經評定其執行成效合格，於88年3月2
    日經裁定停止戒治處分出監，並付保護管束。但其於保護管
    束期間，再度因施用第二級毒品，經本院再以88年度毒聲字
    第1202號裁定送觀察勒戒後，認其無繼續施用毒品傾向，由
    臺灣臺北地方法院檢察署檢察官於88年5月18日以88年度偵
    字第11255號為不起訴處分確定；(2)於89年間因犯偽造文書
    罪，經本院於90年7月2日以90年度易字第724號判處有徒刑6
    月確定；(3)於受前開觀察勒戒執行完畢釋放後5年內之90年5
    月間，又因犯施用第二級毒品罪，經本院以90年度毒聲字第
    98 2號裁定送強制戒治，並由臺灣臺北地方法院檢察署檢察
    官偵查起訴。本院以90年度易字第1048號判處有期徒刑10
    月確定。入監執行強制戒治後，嗣經評定執行成效合格，於
    91年2月15日獲准停止戒治，並付保護管束，於91年5月4日
    保護管束期滿未經撤銷，所餘戒治期間視為執行完畢；(4)於
    90年間犯傷害罪，經本院於90年8月24日以90年度簡字第
    2246號判處有期徒刑3月確定；(5)於90年間因犯竊盜罪，經
    臺灣高等法院於94年1月5日以92年度上訴字第3923號判處有
    期徒刑1年3月確定；(6)於93年間因犯施用第二級毒品罪，經
    本院於94年12月28日以94年度易緝字第130號判處有期徒刑
    10月確定；(7)於94年間因犯妨害性自主罪，經本院於96年1
    月12日以95年度簡字第3449號判處有期徒刑2月確定；(8)於
    95年間因犯施用第二級毒品罪，經本院於96年4月27日以96
    年度易字第125號判處有期徒刑10月確定；(9)逢中華民國九
    十六年罪犯減刑條例通過，甲○○所犯上開編號(2)至(8)等各
    罪，經分別裁定各減刑二分之一，並合併定其中罪刑應執行
    有期徒刑1年5月又15日，於96年12月15日縮刑期滿執行完畢
    （構成累犯）；(10)於98年3月間因施用第二級毒品，經本院
    於98年7月16日以98年度易字第1292號判決，判處有期徒刑
    10月確定，於99年11月30日縮刑期滿執行完畢。
二、詎甲○○仍不知悛悔，復基於施用第二級毒品甲基安非他命
    之犯意，於99年1月30日晚間10時許，在位於臺北市○○街
    之某空屋內，以將甲基安非他命置於錫箔紙上，在下點火燒
    烤吸食其煙霧之方式，施用第二級毒品甲基安非他命一次。
    嗣於99年1月31日下午1時許，在臺北市中山區○○○路55 4
    號前，因搭乘友人陳彥夫之車輛行跡可疑，為警攔檢並扣得
    甲○○所有供施用之如附表所示之第二級毒品甲基安非他命
    1 包，經警採集甲○○尿液檢體送請鑑驗後，結果呈甲基安
    非他命陽性反應，始悉上情。
三、案經臺北市政府警察局中山分局報請臺灣臺北地方法院檢察
    署偵查起訴。
    理    由
一、認定犯罪事實所根據的證據及理由：
（一）被告甲○○於警詢、偵查及本院審理中坦承上開犯罪事實
      等語明確（見偵卷第7至10頁、第62、63頁、本院卷第34
      、35頁）。
（二）臺北市政府警察局偵辦毒品案件尿液檢體委驗單（尿液檢
      體編號：040343）、臺灣尖端先進生技醫藥股份有限公司
      濫用藥物檢驗報告各1紙（見偵卷第67、68頁）。
（三）復有附表所示之第二級毒品甲基安非他命1包扣案可佐。
      經送往交通部民用航空局航空醫務中心鑑定結果，確屬第
      二級毒品甲基安非他命乙節，有該中心於99年2月1日航藥
      鑑字第0990785號鑑定書在卷可憑（見偵卷第70頁）。
（四）關於本件被告係於強制戒治執行完畢釋放後五年後再犯，
      公訴人起訴程序是否符合法定程序要件，茲說明如下：
    1.按毒品危害防制條例於92年7月9日修正公布，自93年1月9
      日施行，其中第20條、第23條將施用毒品之刑事處遇程式
      區分為「初犯」、「5年內再犯」、「5年後再犯」。依其
      立法理由之說明：「初犯」，經觀察、勒戒或強制戒治，
      應為不起訴處分或不付審理之裁定；經觀察、勒戒或強制
      戒治執行完畢釋放後，「5年內再犯」者，因其再犯率甚
      高，原實施之觀察、勒戒及強制戒治既已無法收其實效，
      爰依法追訴或裁定交付審理。至於經觀察、勒戒或強制戒
      治執行完畢釋放後，「5年後再犯」者，前所實施之觀察
      、勒戒或強制戒治已足以遮斷其施用毒品之毒癮，為期自
      新及協助其斷除毒癮，仍適用「初犯」規定，先經觀察、
      勒戒或強制戒治之程式。從而依修正後之規定，僅限於「
      初犯」及「5年後再犯」二種情形，始應先經觀察、勒戒
      或強制戒治程序。倘被告於5年內已再犯，經依法追訴處
      罰，縱其第3次（或第3次以上）再度施用毒品之時間，在
      初犯經觀察、勒戒或強制戒治執行完畢釋放5年以後，已
      不合於「5年後再犯」之規定，且因已於「5年內再犯」，
      顯見其再犯率甚高，原實施觀察、勒戒或強制戒治，已無
      法收其實效，即應依該條例第10條處罰（最高法院97年度
      第5次刑事庭會議決議參照）。
    2.經查，被告有如事實欄一所載觀察勒戒、強制戒治及施用
      毒品犯行等情，有臺灣高等法院被告前案紀錄表在卷可考
      ，是被告本案施用毒品之犯行已屬「三犯以上」，雖被告
      犯本案之時間，距離前開觀察、勒戒及強制戒治執行完畢
      已逾5年，惟被告在上開觀察、勒戒執行完畢後之5年內，
      既已再犯施用毒品罪，並經追訴、處罰，揆諸前揭說明，
      顯見其再犯率甚高，原實施觀察、勒戒或強制戒治，已無
      法收其實效，因此本件公訴人起訴程序符合上開規定，被
      告本次之施用第二級毒品犯行，依法本院自得予以審判，
      附此敘明。
（五）綜上，被告之自白核與事實相符，應堪採信。本案事證已
      臻明確，被告前揭犯行洵堪認定。
三、論罪科刑之理由：
（一）查甲基安非他命，係毒品危害防制條例第2條第2項第2款
      所規定之第二級毒品，故核被告所為，係犯毒品危害防制
      條例第10條第2項之施用第二級毒品罪。又被告持有甲基
      安非他命以施用，持有之低度行為，應為施用之高度行為
      所吸收，不另論罪。另被告有事實欄一所載前科執行情形
      ，有臺灣高等法院被告前案紀錄表一份在卷可參，其受有
      期徒刑執行完畢後，5年內故意再犯有期徒刑以上之本罪
      ，為累犯，應依刑法第47條第1項之規定加重其刑。
（二）量刑理由說明：
      爰審酌被告於受觀察、勒戒、強制戒治後，猶另萌施用毒
      品之犯意，再犯施用毒品，顯見其戒除毒癮之意志薄弱，
      且未衷心悛悔，漠視法令之禁制，恣意濫用藥品，其行為
      甚為可訾，惟念及其施用毒品僅係戕害自己身心，並無加
      害他人，且其犯後坦承犯行，態度尚稱良好，併參酌其犯
      罪動機、目的、手段等一切情狀，量處如主文所示之刑，
      以資懲儆。
（三）沒收部分：
      又扣案之如附表所示之物，經鑑定結果檢出第二級毒品甲
      基安非他命成分，已認定如前，除取樣部分於鑑定時已用
      磬，失其違禁物之性質，不另為沒收之諭知外，其餘不問
      屬於犯人與否，併依毒品危害防制條例第18條第1項前段
      ，宣告沒收銷燬之。
四、應適用之法條：
    刑事訴訟法第273條之1第1項、第299條第1項前段，毒品危
    害防制條例第10條第2項、第18條第1項前段，刑法第11條前
    段、第47條第1項，判決如主文。
本案經檢察官蘇維達到庭執行職務。
中    華    民    國    99    年    6     月    23    日
                  刑事第十一庭  法  官  顧正德
上正本證明與原本無異。
如不服本判決應於收受送達後10日內向本院提出上訴書狀，並應
敘述具體理由；其未敘述上訴理由者，應於上訴期間屆滿後20日
內向本院補提理由書（均須按他造當事人之人數附繕本）「切勿
逕送上級法院」。
                                 書記官  郭錦賢
中    華    民    國    99    年    6     月    23    日
毒品危害防制條例第10條
施用第一級毒品者，處 6 月以上 5 年以下有期徒刑。
施用第二級毒品者，處 3 年以下有期徒刑。
附表：
第二級毒品甲基安非他命壹包（毛重0.51公克，淨重0.026公克
，驗餘淨重0.0258公克）。

司法院資訊處製作；財團法人民間司法改革基金會備份。
